臺灣高等法院臺中分院民事判決　　　九十一年度上易字第一一一號
　　　上　訴　人　乙○○
　　　訴訟代理人　甲○○
　　　被　上訴人　埔里交通企業有限公司
　　　法定代理人　丙○○
　　　訴訟代理人　丁○○
右當事人間請求損害賠償事件，上訴人對於中華民國九十一年二月六日台灣南投地方
法院八十九年度訴字第七五七號第一審判決提起上訴，本院判決如左：
    主    文
上訴駁回。
第二審訴訟費用由上訴人負擔。
    事    實
甲、上訴人方面：
一、聲明：求為判決：
  (一)原判決不利上訴人部分廢棄。
　(二)前項廢棄部分，駁回被上訴人在第一審之訴。
  (三)訴訟費用由被上訴人負擔。
二、陳述：除與第一審判決所載者相同，予以引用外，補稱：
    (一)就第一審判決所指被上訴人對損害之發生及擴大亦有百分之二十之過失，是上
      訴人因而受有輕傷及車毀之損害應得與被上訴人之債權主張抵銷。
    (二)本件車禍之發生，實因被上訴人所有由訴外人游榮吉所駕駛之車牌號碼ＸＸ—
      九一一號營業用大客車（下稱系爭車輛）左前輪強力撞擊上訴人所駕駛之車牌
      號碼Ｂ７—７６５１號自小客車，致衝入對向車道並與來車相撞而翻覆，此由
      車禍照片即可查知上訴人所駕駛之上開小客車左前下方僅輕微擦撞，何以短距
      離撞擊即使系爭車輛所行經道路右側之橋邊護欄嚴重凹陷，並繼續前駛數十公
      尺後方停止。
    (三)對上訴人並無超車事實一節，業經證人林淑雯於原審到庭證述屬實，況依台灣
      省車輛行車事故覆議鑑定委員會函所載「‧‧‧若許志明與乘客許景雄所言（
      王車超車）屬實，‧‧‧」等語可知，該結果對上訴人是否有超車亦未能證明
      。
三、證據：補提台灣省車輛行車事故覆議鑑定委員會函影本一紙、照片二張為證。
乙、被上訴人方面：
一、聲明：求為判決：如主文所示。
二、陳述：除與第一審判決所載者相同，予以引用外，補稱：本案雖經第一審法院酌
    予減清上訴人賠償金額百分之二十，惟非遽認被上訴人就此負有民事或刑事責任
    。
    理    由
一、本件被上訴人主張：伊所有由訴外人游榮吉所駕駛之車牌號碼ＸＸ—九一一號營
    業用大客車（下稱系爭車輛）於民國八十九年六月二十六日從埔里往台中方向行
    駛，行經台十四線四十六Ｋ處北山長壽橋時，因行駛在後而由上訴人所駕駛之車
    牌號碼Ｂ７—７６５１號自小客車欲超越系爭車輛，乃跨越雙黃實線超速行駛於
    對向車道，後發覺將與自草屯往埔里方向、由訴外人許志明駕駛之小貨車對撞，
    立即右轉切入，而撞到系爭車輛之左前輪及左前葉處，並使該車輛偏離右方撞及
    橋上護欄，導致右車頭嚴重受損，經送修後，工資及材料費共計花費新台幣（以
    下同）三十三萬五千一百二十八元。而系爭車輛修護期間，伊公司受有十萬一千
    九百二十元之營業損失，及二萬八千零八十元之司機薪資損害，爰依侵權行為之
    法律關係，求為命上訴人給付伊四十六萬五千一百二十八元之判決（原審判命上
    訴人應給付被上訴人二十四萬八千五百零二元，並駁回被上訴人其餘之請求。被
    上訴對此部份，未據以聲明不服，業已確定）。上訴人則以：肇事當天伊行駛於
    內側車道，系爭車輛行駛於外側車道而擦撞伊車，導致伊車衝入對向車道，伊並
    無變換車道等語，資為抗辯。
二、查被上訴人主張伊所有由訴外人游榮吉所駕駛之系爭車輛於前開時地，因行駛在
    後並由上訴人所駕駛之自用小客車，欲超越系爭車輛，竟貿然跨越雙黃實線超速
    行駛於對向車道，嗣發覺將與自草屯往埔里方向、由訴外人許志明駕駛之車牌號
    碼Ｋ４—３７３０號小貨車對撞，立即右轉切入，而撞到系爭車輛之左前輪及左
    前葉處，並使系爭車輛偏離右方撞及橋上護欄，導致右車頭嚴重受損等事實，業
    據其於原審提出發票、收據、照片等為證，並經台灣省南投縣區車輛行車事故鑑
    定委員會及台灣省車輛行車事故覆議鑑定委員會鑑定結果為相一致之認定，且上
    訴人過失傷害犯行，業經台灣台中地方法院交通法庭判決判處有期徒刑五月，並
    經台灣高等法院台中分院以九十年度交上易字第一三六○號判決駁回其上訴在案
    ，有上開判決書及附於該案卷內之該鑑定委員會鑑定意見書在卷可稽；另據證人
    許景雄於案發後警訊時與本件原審及台灣台中地方法院八十九年度交自字第四二
    號過失傷害案件審理中均一致證稱：上訴人的車跨越雙黃線想要超車，後來發現
    伊等的車時想轉回他的車道，就撞上被上訴人的車，他的車尾甩到伊等的車頭，
    係左後側行李箱來撞倒伊等的等語，是被上訴人主張因上訴人之過失侵權行為導
    致系爭車輛受損之情，堪信屬實。
三、上訴人雖辯稱：伊所駕駛之車輛係右側遭訴外人許志明之車子撞擊而非左側，足
    見證人許景雄所言不實云云，並提出照片二張為證，惟上訴人之車輛右側既亦有
    與系爭車輛擦撞，則上訴人所提照片中車子右側擦撞痕跡究係與訴外人許志明車
    子撞擊所致，抑或與系爭車輛撞擊所致，非無疑問；況自行駛於上訴人對向車道
    之許志明、許景雄等角度所見，係上訴人車輛左側撞擊其等之車頭無誤，是上訴
    人所辯，不足採信。至證人林淑雯雖於原審法院審理中證稱：伊是上訴人的朋友
    ，伊當天坐在上訴人旁邊，系爭車輛左側撞到伊坐車的右側，為何撞到伊不清楚
    ，因被上訴人的車撞到伊坐的車後才去撞許志明的車云云，惟證人林淑雯先否定
    上訴人有超車之情，復表示不知上訴人是否有超車，前後證詞矛盾，且對於當天
    車禍發生經過亦無法為清楚之說明，不無偏頗上訴人一方，自不足憑採。
四、按因故意或過失，不法侵害他人之權利者，負損害賠償責任，民法第一百八十四
    條第一項前段定有明文，本件上訴人既因過失致被上訴人所有之系爭車輛受有損
    害，即應負侵權行為之損害賠償責任。茲被上訴人主張上訴人不法侵害其權利，
    依前開規定請求上訴人賠償損害自屬有據。爰逐項審酌如下：
  (一)車損部分：
    被上訴人主張本件車禍導致系爭車輛之左前輪、左前葉、右車頭嚴重受損，經送
    修護，工資及材料費共計花費三十三萬五千一百二十八元（包括零件費用二十一
    萬五千八百二十八元、工資十一萬九千三百元）等語，固據其提出照片、估價單
    、發票及收據等為證，惟查被上訴人所提之估價單記載修復之項目中除有系爭車
    輛左前、右前相關部位外，其餘後桿（一萬九千元）、左後葉子板鈑金（二千五
    百元）、左後桿拆裝（一千元）、後桿中踏板鈑金（八百元）、右後桿拆裝（二
    百元）、後門框鈑金（一千二百元）、後門鈑金（一千元）、儀表板拆裝（三千
    五百元）、右後葉子板鈑金（二千八百元）、室內頂蓬拆裝（二千元）、車頂鈑
    金（二千五百元）等，就此，被上訴人既未能舉證因系爭車禍而亦受有損害，自
    難認為前開修復費用應由上訴人負賠償之責（原審就此部份已予駁回確定），而
    估價單所列全車雙色烤漆費用五萬元亦因包含上開部位之烤漆費用，兩造於第一
    審審理中業已同意以五分之一即一萬元計算系爭車輛因車禍受損之烤漆費用，則
    扣除前開部分後，被上訴人因系爭車禍所支出之車輛修復費用共計二十五萬八千
    六百二十八元。又按不法毀損他人之物者，被害人得請求賠償其物因毀損所減少
    之價額，民法第一百九十六條定有明文，又所謂請求賠償物因毀損所減少之價額
    ，得以修復費用為估定之標準，但以必要者為限，此亦經最高法院七十七年度第
    九次民事庭會議決議闡釋甚明。本件被上訴人支出之汽車修復費用共計二十五萬
    八千六百二十八元，已如前述，參諸所提出之修理估價單，該車因本件車禍有多
    處須鈑金及烤漆，該部分修理費用自無折舊問題，又系爭車輛被撞損而換修之零
    件如保險桿、葉子板、前檔橡皮、車身飾條、前面板、右前柱、右前門、前桿、
    玻璃、後視鏡座等，均屬非消耗品且不具獨立存在價值，換修後該車使用效能並
    無多大之改變；再即使被上訴人有換新大燈等消耗性器材，而可能增加該車之使
    用效能或交換價值，然該等物品既屬消耗性器材，亦不應逕以該車出廠年份來計
    算其折舊後之價值，且依一般交易實況，該車經本件事故，爾後轉讓之價格勢必
    受有影響，被上訴人之汽車縱有因換用新品而提升使用效能，然與其因車禍而減
    損之交易價值相比，亦難謂其受有利益。是本件被上訴人請求賠償其支出前開修
    理費用，其中工資部分不應折舊，固無論矣，其餘關於車體外型因毀損請求更換
    之零件、材料部分，因不具獨立存在之價值及作用，且被上訴人未必受有利益，
    自亦不應予折舊，是被上訴人請求上訴人賠償修車費用二十五萬八千六百二十八
    元，自非無據，應予准許。
  (二)營業損失：
    被上訴人雖未就所主張系爭車輛每日扣除油錢及司機薪資後之淨收入為三千九百
    二十元一節舉證以實其說，惟系爭車輛因送修二十六天導致被上訴人受有營業上
    損失，而此損失與上訴人之過失侵權行為具有相當因果關係之事實，已為上訴人
    所不爭，且兩造於原審審理中均表示同意以每日二千元計算系爭車輛每日之營業
    損失，是上訴人仍應負賠償之責，亦即被上訴人所得請求之營業損失共計五萬二
    千元（2000×26＝52000），應予准許。
五、綜上所述，被上訴人所受損害為三十一萬零六百二十八元（258628＋52000＝
    310628）。惟按損害之發生或擴大被害人與有過失者，法院得減輕賠償金額或免
    除之，又前規定，於被害人之代理人或使用人與有過失者，準用之，民法第二百
    十七條第一項、第三項定有明文。本件車禍發生地點限速五十公里，有道路交通
    事故調查報告表附於台灣台中地方法院八十九年度交自字第四二號刑事卷宗內刑
    事卷內可按，被上訴人之受僱人游榮吉於案發後警訊時及前開刑事案件審理中均
    自承其當時車速約六十公里左右等語，且其駕駛大客車行駛於內側車道等情，亦
　　為被上訴人所自承，顯見被上訴人對於損害之發生及擴大亦與有過失，爰審酌上
　　訴人與被上訴人之受僱人之過失程度，減輕上訴人之賠償金額百分之二十，依此
　　計算之結果，上訴人應賠償被上訴人二十四萬八千五百零二元（310628×80％＝
　　248502，小數點以下四捨五入）。從而，被上訴人本於侵權行為之法律關係，請
　　求上訴人給付四十六萬五千一百二十八元，其中二十四萬八千五百零二元為有理
　　由，應予准許。上訴人雖辯稱被上訴人對損害之發生及擴大既有百分之二十之過
　　失，上訴人及車上乘客林淑雯受有傷害，得請求被上訴人賠償，是得就此部分主
　　張抵銷云云，然上訴人未舉證證明其損害，亦未提出損害之金額供斟酌，其主張
　　自非有據。原審判命上訴人應給付上開金額，核並無違誤。上訴意旨就此部分指
　　摘原判決不當，求予廢棄，為無理由。
五、據上論結，本件上訴為無理由，依民事訴訟法第四百四十九條第一項、第七十八
    條，判決如主文。
中　　　華　　　民　　　國　　九十一　　年　　 十一　　 月　　 十二　　 日
~B1民事第三庭審判長法　官　陳照德
~B2　　　　　　　　法　官　蔡王金全
~B3　　　　　　　　法　官　陳成泉
右為正本係照原本作成。
不得上訴。
~B　　　　　　　　書記官　劉恒宏
中　　　華　　　民　　　國　　九十一　　年　　 十一　　 月　　 十五　　 日
　　　　　　　　　　　　　　　　　　　　　　　　　　　　　　　　　　　　Ｂ
